臺灣高等法院刑事判決　　　　　　　　　　　　　九十三年度上易字第一二七七號
　　上　訴　人　臺灣士林地方法院檢察署檢察官
　　被　　　告　乙○○
　　選任辯護人　傅祖聲　律師
右上訴人因被告過失傷害案件，不服臺灣士林地方法院九十三年度易字第三七號，中
華民國九十三年五月十八日第一審判決（起訴案號：臺灣士林地方法院檢察署九十二
年度偵字第八六三號），提起上訴，本院判決如左：
    主  文
原判決撤銷。
乙○○從事業務之人，因業務上之過失傷害人，處拘役伍拾日，如易科罰金以佰元
折算壹日。
    事  實
一、乙○○係臺灣麥當勞餐廳股份有限公司第四十一號士林分店（址設臺北市士林區
    ○○○路五段六○二號一樓，下簡稱麥當勞士林分店）經理，負責該餐廳建物設
    備及安全之管理與維護等業務，為從事業務之人，於民國（下同）九十一年六月
    十二日上午值班時，應注意能注意而疏於注意該店二樓露天陽台之水泥地面（上
    鋪有塑膠草皮）有裂縫，且未為必要之防水工程，致該餐廳二樓陽台地面因前日
    （九十一年六月十一日）晚間豪雨造成積水後，積水沿樓板牆面裂縫滲漏至下方
    裝設有音箱喇叭器材之一樓礦矸天花板，致該天花板吸水後軟化而於同日下午三
    時許碎裂，適至該店用餐坐於碎裂天花板下方座椅之甲○○遭掉落之音箱喇叭砸
    中頭部，受有頭皮裂傷六公分等傷害。
二、案經甲○○訴請臺灣士林地方法院檢察署檢察官偵查起訴。
    理  由
一、訊據被告固承認係麥當勞士林分店負責人，有維護一般安全設備之責，惟矢口否
    認其有業務過失傷害之犯行，辯稱：天花板上嵌掛喇叭單體，係在伊到任前即是
    如此，伊已按維護手冊盡力做好維護工作，天花板如有髒污即會立即換裝，九十
    一年四月間曾將掉落附近之天花板全部更換，因較接近大門容易髒；屋頂陽台鋪
    評估，麥當勞士林分店陽台從未有漏水情形，況事後請工程公司檢查，將陽台灌
    滿水後，才發現有一條約七、八公分之細縫，肉眼並不容易發現，且案發當日下
    午離去前，伊並未發現喇叭附近天花板有何異狀云云。惟查：
  (一)事發前一日即九十一年六月十日下了一場豪大雨，雨量為該年度北部地區單日第
    六大者，此有民生報、自由時報九十一年六月十一日剪報各一份、中央氣象局九
    十一年臺北氣象站逐日雨量資料一份附卷可佐。而麥當勞士林分店於九十一年六
    月十二日下午三時許，因二樓露天陽台之水泥地面（上鋪有塑膠草皮）裂縫，適
    逢前日晚間豪雨造成積水後，積水沿樓板牆面裂縫滲漏至下方鑲嵌有音箱喇叭器
    材之一樓礦矸天花板，致該天花板吸水後軟化而碎裂，恰砸中在該天花板下方座
    椅用餐之告訴人甲○○頭部，因此受有頭皮裂傷六公分併腦震盪症候群、創傷後
    壓力症候群、次侵性憂鬱症、恐慌症等傷害之事實，已據告訴人甲○○指訴綦詳
    ，並經證人即竣緯公司員工陳英誠於偵查中結證屬實，且有麥當勞中心意外事件
    報告單數份、消防安全設備檢修報告書、消防安全設備檢修申報表、新光吳火獅
    紀念醫院九十一年八月十三日新乙診字第九一○二二七○○號、九十一年八月十
    六日新乙診字第九一二三○四八號、九十一年八月二十七日新乙診字第九一○二
    四一六二號、九十一年十月二十三日新乙診字第九一○三○○七八號乙種診斷證
    明書各一份、告訴人頭部外傷照片五幀、現場照片多幀附卷可稽，被告乙○○對
    此亦不否認，此部分事實堪可認定。
  (二)被告乙○○係麥當勞士林分店值班經理之一，負有該店業務之實際經營管理之責
    ，已據其自承無訛。該二樓陽台地面既屬該公司之營業場所範圍內，被告自負有
    管理維護之責，避免因營業場所設施管理維護不當之缺陷，造成消費者人身之傷
    害，故對於二樓陽台是否有裂縫亦為被告例行檢查之範圍，豈可因陽台上有草皮
    覆蓋，即免除被告翻開草皮檢查之義務，且被告既已坦承該人造草皮並未與陽台
    黏死，則該草皮並無不能翻開之情形，被告亦無不能注意之可能，被告既於案發
    前一日檢查二樓陽台，卻未翻開草皮以落實檢查陽台之樓板是否有裂縫，自有應
    注意能注意而不注意之疏失。又被告雖辯稱二樓陽台以前從未有漏水之現象，惟
    房屋之使用會隨時間之經過而折舊耗損，並非之前未曾發生漏水現象，之後亦均
    不會產生漏水之現象，是對於被告所管理的樓層，被告自有檢查之義務，其疏未
    注意二樓地面有裂縫，且未為必要之防水工程，即有疏失，自不可因之前未曾發
    生漏水即謂其無注意之義務。
  (三)證人林榮宗於偵查中證稱：伊事後至麥當勞士林分店，發現有一個天花板範圍是
    空的，感覺該空的四周天花板邊緣，有點濕濕的，因為當天還有一點毛毛雨，所
    以才去看一下是否有漏水情形，有一點像紙張受潮，因為天花板顏色是白的，有
    一點不一樣，範圍只有邊緣，是不規則的，寬度不大，最寬超過鐵條寬等語（參
    見偵查卷第三五四頁）；又證人即竣緯公司工程師陳英誠於偵訊時證稱：九十一
    年四月更換天花板時並未發現有漏水痕跡，因礦矸板只要遇水，即會變色、變形
    ，從外觀很容易看出來等語（參見偵查卷第三三四頁至第三三五頁、第三六七頁
    ）。是礦矸天花板遇水軟化，必先產先水痕，而後才軟化，則案發當日告訴人座
    位上方之天花板邊緣潮濕軟化產生水漬之時間，不可能發生在下豪雨之前一日即
    九十一年六月十日，又九十一年六月十一日晚間發生豪大雨，當日白天既未有下
    雨，故在天花板上亦不可能先有水漬，而於發生豪大雨之後，因陽台有裂縫而慢
    慢滲水致天花板軟化並產生水漬，而礦矸板只要遇水，即會變色、變形，是天花
    板不規則受潮情形若稍加注意應即可發現，而被告於偵訊時坦承：「（事發前，
    你有無特別注意這區塊的天花板？）沒有特別注意．．．」等語（見偵查卷第三
    五五頁），而音箱又屬被告管理之營業場所所設置，則對於音箱之設置有無鬆弛
    、音箱是否會掉落，是否會因此砸傷用餐客人，本應負監督或管理及注意之責任
    ，則被告疏未注意天花板之水痕，致發生音箱掉落，顯有應注意能注意而不注意
    之過失。
  (四)被告提出之麥當勞公司士林分店九十一年六月份管理組工作時間表、樓面管理秘
    訣單及資料均僅係麥當勞公司內部單方面所製作之例行性檢查報告，並非公正之
    檢驗機關所為，並無客觀之檢驗機制足以確認被告是否確實進行檢查；且如進行
    檢查之後，卻仍發生本件傷害案件，顯見被告所稱事前之檢查均未真正盡到其注
    意義務，否則如任何大眾消費場所因建物設備本身之安全性欠缺而導致消費者之
    身體受到傷害，只要業者提出單方面所製作之例行檢查報告，主張已盡必要之注
    意義務即可免除其過失責任，實不足以保障消費者之人身安全。又被告所提出之
    台灣檢驗科技有限公司檢驗報告主要係針對麥當勞公司所銷售之食品進行安全性
    檢查，至於建物之天花板部分則僅係評估天花板是否清潔，並未檢查是否有吸水
    之情形，而上開檢驗報告亦未針對二樓陽台地面作檢查，因此該份檢驗報告之內
    容亦不足以證明被告已盡其注意及防範之義務。另被告所提出之台北市消防局第
    三救災救護大隊士林中隊劍潭分隊消防安全檢查記錄表中關於「緊急廣播設備」
    雖載明「外觀」「符合」，惟其是對該播音系統所為之檢查，是否包括對天花板
    之檢查，並非無疑，是該證據自亦不能作為被告有利之認定。
  (五)綜上所述，足認被告於事發前就二樓陽台地面及一樓掉落之天花板狀況，並未為
    詳細之檢查，如被告於事發前就上開狀況確為詳實之檢查，應可發現陽台積水及
    天花板受潮之情形，並為必要之修護，被告疏未檢查，致音箱掉落與告訴人受有
    上開頭部傷害之間，顯有因果關係，是本件被告業務過失傷害之犯行，事證明確
    ，堪予認定。
二、查被告為從事業務之人，因業務上之過失傷害人，核其所為係犯刑法第二百八十
    四條第二項業務過失傷害罪。原審未詳勾稽，認被告應不負過失傷害之責任，而
    遽為無罪之判決，容有未洽。檢察官上訴執此指摘原判決不當，為有理由，應由
    本院予以撤銷改判。爰審酌被告之過失程度，告訴人所受傷勢，及本件事故發生
    後，被告隨即派人陪同受傷之告訴人赴醫院就診，並於嗣後拜訪告訴人時，承諾
    免費安排三餐及後續之陪同就醫，並已支出醫療費用新台幣（下同）十萬四千五
    百十六元，並願再支付五十萬元以賠償告訴人，但因告訴人原求償金額達一億餘
    元（現減至六百萬元），致未能和解，並非毫無誠意，犯後態度尚稱良好等一切
    情狀，量處如主文第二項所示之刑，並諭知易科罰金之折算標準，以示懲儆。
據上論斷，應依刑事訴訟法第三百六十九條第一項前段、第三百六十四條、第二百九
十九條第一項前段，刑法第二百八十四條第二項、第四十一條第一項前段，罰金罰鍰
提高標準條例第一條前段、第二條，判決如主文。
本案經檢察官林炳雄到庭執行職務。
中　　　華　　　民　　　國　　九十三　　年　　　九　　　月　　 十七 　　日
                              臺灣高等法院刑事第十二庭
                                    審判長法　官  劉  景  星
                                          法　官  黃  金  富
                                          法　官  陳  志  洋
右正本證明與原本無異。
不得上訴。
                                          書記官  王  韻  雅
中　　　華　　　民　　　國　　九十三　　年　　　九　　　月　　 十七 　　日
附錄：本案論罪科刑法條全文
刑法第二百八十四條第二項
從事業務之人，因業務上之過失傷害人者，處一年以下有期徒刑、拘役或一千元以下
罰金，致重傷者，處三年以下有期徒刑、拘役或二千元以下罰金。
